【裁判字號】    89,訴,2475
【裁判日期】    901004
【裁判案由】    妨害自由等
【裁判全文】
臺灣臺中地方法院刑事判決                        八十九年度訴字第二四七五號
    公  訴  人  臺灣台中地方法院檢察署檢察官
    被      告  甲○○
                李耀
                丁○○
右列被告因妨害自由等案件，經檢察官提起公訴（八十九年度偵字第一四四五五號）
，本院判決如左：
    主  文
甲○○、李耀共同以非法方法剝奪人之行動自由，李耀累犯，各處有期徒刑拾月
。
丁○○無罪。
    事  實
一、甲○○因與丙○○之間有新台幣（下同）四千餘元之財務糾紛，心有不滿，遂萌
    生傷害丙○○之犯意，乃夥同曾於民國八十七年間因違反麻醉藥品管理條例案件
    ，經本院判處有期徒刑三月確定，於八十七年十月十日執行完畢之李耀，基於
    共同犯意之聯絡，於八十八年十月二十二日凌晨零時許，由甲○○駕駛一部不詳
    車牌號碼之墨綠色自小客車搭載李耀至台中縣外埔鄉○○村○○路八十六號，
    將在該處之丙○○強押上車，往台中縣大雅鄉方向行駛，李耀在車上看守丙○○，防止其下車，而非法剝奪丙○○之行動自由。迨行至台中縣大雅鄉附近人煙
    罕至之大肚山區時，甲○○、李耀即停車，持其等所有之一條長約一公尺之壓
    克力板（未扣案），聯手毆打丙○○，致其受有頭皮撕裂傷四公分、前胸皮下瘀
    血十乘十公分、右手肘浮腫五乘五公分、右臉面皮下瘀血四乘四公分等傷害。嗣
    後再將丙○○載回台中縣外埔鄉○○路八十六號處，始讓丙○○離去，而剝奪其
    行動自由約二小時之久。
二、案經丙○○訴由台中縣警察局大甲分局報請臺灣台中地方法院檢察署檢察官偵查
    起訴。
    理  由
壹、有罪部分：
  一、訊據被告甲○○、乙○○對其等於右開時地強押告訴人丙○○上車，非法剝奪
      其行動自由，而至大肚山區附近，持其等所有之壓克力板聯手毆打告訴人成傷
      ，前後剝奪其行動自由約二小時之久等情節，已坦承不諱在卷，核與告訴人所
      指訴之情節相符，並有告訴人提出之光田綜合醫院診斷證明書一紙附卷可稽，
      足見被告上開自白屬實，得為證據。且查：
      (一)告訴人指稱與被告並無結怨，強押其上車後，亦未說明剝奪其自由及毆打之
        原因，惟前曾與被告甲○○一同工作，後宋某被解職，託其領取薪資，其未
        照辦，可能因此報復（見偵查卷第三二頁）。被告甲○○亦於偵查中供稱與
        告訴人間有四千餘元之財務糾紛（見偵查卷第五六頁背面），復於本院庭訊
        時供述告訴人於八十八年間春節附近，曾介紹其在他處工作，因而積欠其四
        千元（見八十九年十一月二十二日審理筆錄）。被告李耀另於本院庭訊時
        供述八十八年十月二十一日晚間，被告甲○○電話告以因他人積欠債務，欲
        偕其一同前往處理，其即前往會合（見八十九年十二月十三日審理筆錄）。
        從上開供述之證據資料，可知被告甲○○無非因與告訴人間四千元之財務糾
        紛，而糾結被告乙○○犯案；且因其等自始即商定欲傷害告訴人以洩恨，方
        以強押告訴人上車，剝奪其行動自由為方法，將之載往大肚山區之人煙罕至
        處加以傷害，故於剝奪告訴人行動自由期間，未對告訴人多事說明。
      (二)告訴人雖指稱遭被告持槍強押上車，並遭其等多次持槍毆打頭部、胸部；惟
        被告甲○○、李耀堅決否認持槍犯案，本件又未扣得任何槍械，復無其他
        證據可認持槍乙節屬實，則公訴人採信告訴人之指訴，認定被告持槍犯案部
        分，似乏依據。反之，被告李耀先後於檢察官偵訊及本院審理時，均供稱
        當初僅持一條長約一公尺之壓克力板毆打被告（見偵查卷第六六頁、本院卷
        八十九年十二月十三日筆錄），雖該條壓克力板亦無扣案，但被告李耀此
        部分自白，核與前述診斷證明書所載告訴人受有頭皮撕裂傷四公分、前胸皮
        下瘀血十乘十公分、右手肘浮腫五乘五公分、右臉面皮下瘀血四乘四公分等
        傷害，較為符合，所言即非不可採信。
      (三)綜合前述，本件事證明確，被告甲○○因與告訴人間四千餘元之財務糾紛，
        而夥同被告李耀於深夜強押告訴人上車，非法剝奪其行動自由，至人煙罕
        至處，以其等所有之一條長約一公尺之壓克力板共同毆打被告等犯行，足可
        認定。
  二、核被告甲○○、李耀所為，均係犯刑法第三百零二條第一項之非法剝奪他人
      行動自由罪，及同法第二百七十七條第一項之傷害罪。其間有犯意聯絡及行為
      分擔，為共同正犯。所犯二罪間，具有方法、目的之牽連關係，為牽連犯，應
      從一重依刑法第三百零二條第一項之非法剝奪他人行動自由罪處斷，公訴人以
      被告甲○○、李耀所犯二罪間，犯意各別，行為互殊，應分論併罰，尚有未
      洽，理由已如前一之(一)所述。又被告李耀曾於八十七年間因違反麻醉藥品管
      理條例案件，經本院判處有期徒刑三月確定，於八十七年十月十日執行完畢之
      事實，有臺灣台中地方法院檢察署刑案資料查註紀錄表及臺灣高等法院被告全
      國前案紀錄表各一份在卷可按，其於前案受有期徒刑之執行完畢後，五年以內
      再犯本件有期徒刑以上之罪，構成累犯，應依刑法第四十七條，加重其刑。爰
      審酌被告甲○○主謀本件犯行，為四千元之債務糾紛，即輕啟事端，深夜糾人
      仗勢毆打告訴人，使其頭部、胸部受有不小之創傷；被告李耀不明事理，對
      素不相識者竟可恣意痛毆，及其等犯罪之動機、手段、犯後態度等一切情狀，
      各量處如主文所示之刑。至其等所有用以傷害告訴人之一條長約一公尺壓克力
      板，因未扣案，將來無從執行，乃不予諭知沒收，併予敘明。
貳、無罪部分：
  一、公訴意旨略以：被告甲○○、李耀強押告訴人上車後，行至台中巿大雅路與
      太原路口時，被告毆育忠上車，而基於犯意之聯絡，三人在大肚山區，共同毆
      打告訴人成傷，前後非法剝奪其行動自由二小時之久，因認被告丁○○亦涉有
      刑法第三百零二條第一項之非法剝奪他人行動自由，及同法第二百七十七條第
      一項之傷害罪嫌。
  二、按犯罪事實應依證據認定之，無證據不得推定其犯罪事實；又不能證明被告犯
      罪者，應諭知無罪之判決，刑事訴訟法第一百五十四條、第三百零一條第一項
      定有明文。次按刑事訴訟法上所謂認定犯罪事實之證據，係指足以認定被告確
      有犯罪行為之積極證據而言，該項證據自須適合於被告犯罪事實之認定，始得
      採為斷罪資料（參酌最高法院二十九年上字第三一０五號判例意旨）。再按事
      實之認定，應憑證據，如未能發現相當證據，或證據不足以證明，自不得以推
      測或擬制之方法，以為裁判基礎（參酌最高法院四十年台上字第八六號判例意
      旨）。
  三、公訴人以被告丁○○涉有前述罪嫌，無非係以：(一)告訴人之指訴，(二)參酌被告
      李耀於偵訊中先則辯稱並無參與，後則改稱與被告甲○○共犯，而認定其等
      刻意隱匿事實，有避重就輕之嫌，(三)告訴人案發前不識被告李耀、丁○○，
      無故意誣陷之理等推論而來。訊據被告丁○○堅決否認前述罪嫌，辯稱其絕無
      參與。經查：
      (一)按告訴人之告訴，係以使被告受刑事訴追為目的，是其陳述是否與事實相符
        ，仍應調查其他證據以資審認，有最高法院五十二年台上字第一三００號判
        例意可參。而告訴人指稱被告丁○○參與本件犯行之情節，固如前開公訴意
        旨所述，然遍觀卷證，並無其他證據可資審認是否與事實相符。
      (三)被告乙○○於偵查中先否認後坦承之態度，無法佐證被告丁○○必有如告訴
        人所言參與犯案。
      (四)告訴人於偵訊時供述不認識被告李耀、丁○○（見偵查卷第六五、六六頁
        ），公訴人採信而認定其無誣陷被告丁○○之理，雖非無見地。惟被告甲○○於本院審理時，除坦承前開犯行外，並供稱告訴人先前曾偕他人欲向其尋
        仇，適被告三人均在場，本件僅其與被告乙○○共犯；被告丁○○亦為相同
        之供述，且稱告訴人因此有意報復（均見本院九十年九月二十日審理筆錄）
        。則告訴人與被告丁○○之間，是否全然毫無過節，可否僅以告訴人一面之
        詞，即認定其指訴被告丁○○部分屬實可採，非無斟酌之餘地。尤其被告甲○○既願坦承犯行，還供述被告李耀亦參與犯案，竟與被告李耀一致供
        稱被告丁○○並無涉案，即不能不為有利於被告丁○○之判斷。
  四、綜合前述，公訴人起訴被告丁○○前述之罪嫌，既僅有告訴人之指訴為憑，別
      無其他積極、適合之證據可認屬實，本諸罪疑唯輕之原則，應為有利於被告丁○○之認定，諭知其無罪之判決，庶符法治。
據上論斷，應依刑事訴訟法第二百九十九條第一項前段、第三百零一條第一項，刑法
第二十八條、第二百七十七條第一項、第三百零二條第一項、第五十五條、第四十七
條，罰金罰鍰提高標準條例第一條前段，判決如主文。
中      華      民      國      九十      年      十      月      四    日
                                        法  官  莊  深  淵
右正本證明與原本無異。
如不服本判決，應於送達後十日內向本院提出上訴狀（須附繕本），上訴於台灣高等
法院台中分院。
                                        書記官
中      華      民      國      九十      年      十      月    十二    日
附錄論罪科刑法條
刑法第三百零二條第一項：
私行拘禁或以其他非法方法，剝奪人之行動自由者，處五年以下有期徒刑、拘役或三
百元以下罰金。
刑法第二百七十七條第一項：
傷害人之身體或健康者，處三年以下有期徒刑、拘役或一千元以下罰金。


司法院資訊處製作；財團法人民間司法改革基金會備份。
